臺灣新北地方法院民事判決
111年度訴字第472號
原      告  吳慶鶴  
訴訟代理人  黃丁風律師                    
被      告  吳忠南  


            吳三郎  
            吳金豐  
            吳榮賓  
共      同
訴訟代理人  孫銘豫律師
            高立凱律師
上列當事人間請求拆屋還地事件，經本院於民國111年11月15日
言詞辯論終結，判決如下：
    主  文
被告應將坐落新北市○○區○○○段○○○段○○○地號土地上如附圖編號8
95⑴所示鐵皮棚子拆除，並將占有土地返還原告及全體共有人，
暨將同地號土地上如附圖編號895⑵所示柏油路、895⑶所示水泥地
刨除。
被告應給付原告新臺幣柒仟肆佰壹拾壹元，及自民國一一一年一
月六日起至清償日止，按週年利率百分之五計算之利息，暨自民
國一一零年十一月四日起至返還前項土地之日止，按月給付原告
新臺幣壹佰貳拾肆元。
被告應將坐落新北市○○區○○○段○○○段○○○○地號上如附圖編號1547
⑴所示鐵皮建物、1547⑵所示水箱、1547⑺所示鐵皮棚子拆除，並
將占有土地返還原告，暨將同地號土地上如附圖編號1547⑷所示
水泥地、1547⑸所示柏油路、1547⑹所示水泥地刨除。
被告應給付原告新臺幣陸仟捌佰零肆元，及自民國一一一年一月
六日起至清償日止，按週年利率百分之五計算之利息，暨自民國
一一零年十一月四日起至返還前項土地之日止，按月給付原告新
臺幣壹佰壹拾參元。
原告其餘之訴駁回。
訴訟費用由被告負擔百分之七十三，餘由原告負擔。
本判決於原告以新臺幣捌拾肆萬陸仟元供擔保後，得假執行。但
被告如以新臺幣貳佰伍拾參萬玖仟壹佰元供擔保後，得免為假執
行。
原告其餘假執行之聲請駁回。
    事實及理由
壹、程序部分
一、按原告於判決確定前，得撤回訴之全部或一部，但被告已為
    本案之言詞辯論者，應得其同意，民事訴訟法第262條第1 
    項定有明文。原告起訴時列吳秀羚為被告，嗣於吳秀羚為本
    案之言詞辯論後，原告撤回對吳秀羚之起訴（見本院卷第18
    9頁），經吳秀羚當庭同意原告之撤回（見本院卷第196頁）
    ，與前揭規定相符，吳秀羚已脫離訴訟而非本案之當事人，
    合先敘明。
二、次按不變更訴訟標的，而補充或更正事實上或法律上之陳述
    者，非為訴之變更或追加；訴狀送達後，原告不得將原訴變
    更或追加他訴，但有下列各款情形之一者，不在此限：三、
    擴張或減縮應受判決事項之聲明者，民事訴訟法第256條、
    第255條第1項但書第3款定有明文。原告起訴時聲明請求：㈠
    被告應將坐落新北市○○區○○○段○○○段0000地號土地（下稱15
    47地號土地）上門牌號碼新北市○○區○○00號（下稱系爭房屋
    ）編號A、面積60平方公尺之房屋、編號B、面積10平方公尺
    之車庫拆除及將編號C、面積約50平方公尺之水泥路面刨除
    ，並將上開占有土地返還原告。㈡被告應連帶給付原告新臺
    幣（下同）2萬5,920元，及自起訴狀繕本送達翌日起至清償
    日止，按週年利率5%計算之利息，及自民國110年11月起至
    返還前項土地之日止，按月於每月1日各給付原告432元。㈢
    被告應將坐落新北市○○區○○○段○○○段000地號土地（下稱895
    地號土地）上系爭房屋編號D、面積80平方公尺部分，與編
    號E、面積20平方公尺之車庫拆除，及將編號F、面積80平方
    公尺之水泥路面及前庭廣場刨除，並將上開占有土地返還原
    告及全體共有人。㈣被告應連帶給付原告2萬7,225元，及自
    起訴狀繕本送達翌日起至清償日止，按週年利率5%計算之利
    息，及自110年11月起至返還前項土地之日止，按月於每月1
    日各給付原告454元。嗣於訴訟中，依新北市新莊地政事務
    所繪測如附圖所示土地複丈成果圖，特定被告占有1547、89
    5地號土地之面積，及依該面積調整請求金額如下列貳、一
    、㈢所示（見本院卷第173頁至第174頁），且就金額部分不
    請求連帶給付（見本院卷第257頁），核乃更正其事實上及
    法律之陳述，非訴之變更，且減縮應受判決事項之聲明，與
    前開規定相符，應予准許。
貳、實體部分
一、原告起訴主張：
  ㈠1547地號土地為原告所有，895地號土地為原告與訴外人吳池
    、吳清法、吳榮添、吳樹、吳紅（各持分160分之10，36年7
    月1日總登記，迄未辦理繼承登記，下稱吳池等5人）與被告
    吳忠南（108年4月19日贈與登記予吳秀羚）、吳三郎、吳銘
    裕（以上3人於108年3月4日分割繼承登記各取得持分480分
    之55），及原告（持分160分之55）共有。兩造之先人於895
    地號土地建造磚屋（門牌號碼改制前臺北縣○○鄉○○00號，下
    稱舊屋），被告吳三郎、吳金豐、吳榮賓（下稱吳三郎等3
    人）之被繼承人吳炳樹與被告吳忠南於85年間將舊屋拆除一
    半，建造加強磚造房屋即系爭房屋居住使用，另建造鐵皮棚
    子停車使用，為出入及居住使用方便鋪設水泥及柏油路面使
    用。嗣原告接到新北市政府稅捐稽徵處林口分處110年2月18
    日函文，表示1547地號土地遭占用建造房屋及鋪設水泥地，
    不符農地農用規定，應補課徵5年期地價稅，原告始知系爭
    房屋、車庫及水泥地占用1547、895地號土地情事。
  ㈡系爭房屋為被告吳忠南與吳三郎等3人之被繼承人吳炳樹共同
    建造，並共同居住，被告吳三郎等3人並繼承取得系爭房屋
    事實上處分權，而附圖編號1547⑴所示鐵皮建物、1547⑵所示
    水箱、1547⑶所示2層RC建物、1547⑺所示鐵皮棚子、1547⑷所
    示水泥地、1547⑸所示柏油路、1547⑹所示水泥地，以及編號
    895⑴鐵皮棚子、895⑷所示2層RC建物、895⑵所示柏油路、895
    ⑶所示水泥地，均無權占有原告所有1547地號土地及共有之8
    95地號土地，爰依民法第767條第1項前段、中段、第821條
    規定，請求被告拆除前開占用之地上物及刨除水泥、柏油路
    面，並返還占有土地。又被告無權占有1547、895地號土地
    ，獲有相當於租金之不當得利，並致原告受有損害，原告得
    依民法第179條規定請求被告返還不當得利。而1547、895地
    號土地109年1月間申報地價為每平方公尺432元、880元，且
    前開土地交通方便、風景秀麗，堪信生活機能佳，原告請求
    依土地法第97條規定按申報地價5%計算租金，爰就1547地號
    土地部分請求被告給付起訴前5年不當得利3萬132元，及自1
    10年11月1日起至拆除前開地上物與返還土地之日止，按月
    於每月給付502元；就895地號土地部分請求被告給付起訴前
    5年不當得利3萬7,207元，及自110年11月1日起至拆除前開
    地上物與返還土地之日止，按月於每月1日給付620元等語。
　㈢並聲明：⒈被告應將坐落1547地號土地上如附圖編號1547⑴所
    示鐵皮建物、1547⑵所示水箱、1547⑶之2層RC建物、1547⑺鐵
    皮棚子拆除，及1547⑷所示水泥地、1547⑸之柏油路、1547⑹
    之水泥地刨除，並將上開土地回復原狀返還原告。⒉被告應
    給付原告3萬132元，及自起訴狀繕本送達翌日起至清償日止
    ，按週年利率5%計算之利息，及自110年11月起至返還前項
    土地之日止，按月於每月1日各給付502元。⒊被告應將坐落8
    95地號土地上如附圖編號895⑴部分之鐵皮棚子、895⑷之2層R
    C建物拆除，及895⑵之柏油路、895⑶之水泥地刨除，並將上
    開土地回復原狀返還予原告及全體共有人。⒋被告應給付原
    告3萬7,208元，及自110年11月起至返還前項土地之日止，
    按月於每月1日各給付原告520元。⑸願供擔保，請准宣告假
    執行。　　
二、被告則以：
　㈠895地號土地乃日據時期八里坌堡小南灣庄土名頂福740番號
    土地，地政機關於36年7月1日光復後就895地號土地辦理總
    登記，登記之共有人為吳池等5人各有持分160分之10、吳金
    淵、吳進福則各有持分160分之55，總登記後迄今，除未見
    吳池等5人出面主張權利外，亦未見其等後人辦理繼承登記
    ，可知吳池等5人自始即同意吳連春在895地號土地興建舊屋
    ，且此項同意應延續至改（修）建後之系爭房屋。又就895
    地號土地部分，被告吳忠南與吳炳樹繼承人即吳銘裕、被告
    吳三郎於108年3月4日辦理分割繼承而各取得持分480分之55
    ，被告吳忠南繼承後，於108年4月19日以贈與為原因將其持
    分480分之55移轉予吳秀羚；而吳進福持分160分之55本應由
    其子即吳阿彩、原告各繼承320分之55，吳阿彩於85年6月20
    日即以15萬元連同舊屋4分之1持分（因舊屋受損，已轉換為
    就地改建之權利）出售予被告吳忠南，此有吳阿彩與被告吳
    忠南於85年6月20日所簽合約書可稽，原告則於108年7月11
    日就自己持分連同吳阿彩持分一併辦理分割繼承（關於原告
    一併繼承吳阿彩持分是否合法，尚有疑義）。而舊屋受損後
    ，吳炳樹與被告吳忠南、原告於85年6月30日簽訂合約書（
    下稱85年6月30日合約書）約定：祖先留下房地一塊（即舊
    屋及坐落基地之分管約定及占有使用權）同意由吳炳樹、被
    告吳忠南先行重建新屋，剩留之一半舊屋處分權，屬於原告
    、吳阿彩所有，今後若原告、吳阿彩欲行使拆除剩餘之舊屋
    以重建新屋時，吳炳樹、被告吳忠南無期限無條件同意其隨
    時興建（可使用建築部分建坪60坪、空地20坪），可知895
    地號土地全體共有人已同意吳炳樹、被告吳忠南在895地號
    土地興建系爭房屋。　
　㈡1547地號土地於日據時期即屬吳連春1人所有，並供作舊屋之
    部分基地使用，此對照改建前空照圖顯示舊屋坐落位置包括
    1547地號土地即明。光復後於36年7月1日辦理總登記時，係
    登記吳金淵、吳進福各持有2分之1，嗣經多次繼承登記後，
    於71年1月12日因共有物分割而由吳阿彩、原告各取得2分之
    1，原告於105年6月17日再就吳阿彩持分2分之1辦理繼承登
    記（此部分登記，亦有吳阿彩迄今生死不明之疑義），而取
    得完整所有權。可知吳連春建造舊屋時，已取得包含1547地
    號土地在內之全體共有人同意（如為吳連春1人所有，當然
    包括後續取得持分者之同意，此同意指作為舊屋之基地）。
    而參酌85年6月30日合約書記載同意改建面積為房屋60坪、
    空地20坪，系爭房屋並未逾越舊屋在改建前之基地位置、面
    積，亦即縱然有部分坐落1547地號土地位置，原告於吳炳樹
    、被告吳忠南在85年間興建時迄今已20餘年，均未異議，可
    推認原告確有同意被告建造系爭房屋之意思無誤，現又提起
    本件訴訟有違禁反言原則，且依最高法院98年度台上字第21
    61號判決意旨，原告既已同意被告興建系爭房屋，自應受其
    拘束，而不得主張被告為無權占有。又舊屋係兩造先祖吳圳
    （吳金淵及吳進福之祖父）所興建，吳金淵與吳進福於30年
    12月6日簽立鬮分合約書（下稱系爭鬮分書），約定舊屋及
    其土地右畔由吳金淵拈得，左畔由吳進福拈得，被告為吳金
    淵之繼承人，本於系爭鬮分書約定，就改建後房屋所坐落土
    地有合法占有權源。而系爭房屋全部坐落於舊屋基地右畔，
    故被告就系爭房屋坐落土地有使用權源，原告不得請求被告
    拆屋還地。
　㈢縱認被告無權占有，然原告本件訴訟仍然構成民法第148條第
    1項權利濫用，並違反同條第2項誠信原則：⑴權利濫用部分
    ：系爭房屋現由被告作為祭祀祖先之用，而原告現未居住此
    處，且895、1547地號土地地處偏遠，為陡峭山坡地，土地
    使用分區為「保護區」，經濟價值甚低，原告亦無任何使用
    收益計畫，原告請求被告拆除系爭房屋顯然無從取得任何利
    益，被告卻無從在系爭房屋祭祀祖先，並受有房屋不能繼續
    使用之損害。準此，原告所得利益極少，被告所受損害極大
    ，原告請求被告拆屋還地顯然係損害被告為主要目的，而屬
    權利濫用，依民法第148條第1項規定不得行使。⑵系爭房屋
    自85年興建以來，迄今已逾27年，期間原告均未有任何異議
    ，自足使被告正當信任原告已不欲行使權利，審酌當事人間
    關係、權益時空背景及其他主、客觀等因素，依一般社會通
    念，應足認原告權利之再為行使有違「誠信原則」，依最高
    法院107年度台上字第1386號判決意旨，原告權利因違反誠
    信原則而權利失效，不得請求被告拆屋還地。另附圖編號15
    47⑸為既成道路，且895⑵、895⑶、1547⑷、1547⑹皆屬柏油路
    或水泥地，被告並未對前開土地有確定及繼續之支配關係，
    或已立於得排除他人干涉之狀態，依最高法院95年度台上字
    第1124號判決意旨，原告自不得主張被告無權占有，並請求
    被告返還不當得利等語，資為抗辯。
　㈣並聲明：⑴原告之訴及假執行之聲請均駁回。⑵如受不利判決
    ，原供擔保免為假執行。　
三、本院之判斷：
　　原告主張其為1547地號土地所有人、895地號土地共有人之
    一，被告於前揭土地興建包含系爭房屋在內之地上物，且鋪
    設柏油路面、水泥路面而無權占有，其得請求被告拆除前開
    地上物、刨除柏油及水泥路面並返還占有土地，及請求被告
    給付相當於租金之不當得利等語，被告固未否認興建地上物
    及使用柏油及水泥路面等事實，然就其等是否無權占有及受
    有不當得利，則以前揭情詞置辯。是本件兩造爭執所在厥為
    ：㈠被告是否無權占有1547、895地號土地？原告得否請求被
    告拆除地上物、刨除柏油及水泥路面並返還占用土地？㈡被
    告是否受有相當於租金之不當得利？原告得否請求被告返還
    ？經查：
　㈠關於被告是否無權占有部分：
　⒈原告為1547地號土地所有權人，且為895地號土地共有人之一
    ，有原告提出前開土地第一類謄本在卷可稽（見本院卷第21
    頁至第27頁），而被告自承系爭房屋係於85年間由吳炳樹、
    被告吳忠南拆除舊屋一半後所興建（見本院卷第240頁），
    被告吳三郎等3人則為吳炳樹之繼承人（見本院卷第200頁）
    ，繼承吳炳樹就系爭房屋之事實上處分權，故被告均為系爭
    房屋之事實上處分權人，應堪認定。又系爭房屋為2層RC建
    物，占有895、1547地號土地如附圖編號895⑷、1547⑶所示，
    後方鐵皮增建、水箱則占有1547地號土地如附圖編號1547⑴
    、1547⑵，被告另於895、1547地號土地搭蓋如附圖編號895⑴
    、1547⑺所示鐵皮棚子作為車棚使用，且現場地面自路口處
    電線桿起至系爭房屋大門前，可見鋪設柏油及水泥如附圖編
    號895⑵、895⑶、1547⑷、1547⑸、1547⑹所示，此經本院現場
    履勘確認，並囑託新北市新莊地政事務所測繪如附圖所示土
    地複丈成果圖在卷可稽（見本院卷第151頁、第157頁），故
    此部分事實，亦堪認定。　　
　⒉按當事人主張有利於己之事實者，就其事實有舉證之責任，
    民事訴訟法第277條前段定有明文。被告除抗辯1547⑸所示柏
    油路面為既成道路，否認有占用外，就系爭房屋、鐵皮建物
    及棚子、柏油及水泥路面坐落895、1547地號土地之事實，
    並未予爭執（見本院卷第169頁），惟爭執是否無權占有，
    自應由被告就占有權源負舉證之責。而查，觀諸被告提出85
    年6月30日合約書記載：「祖先遺留下房地一塊，其地址位
    於台北縣○○鄉○○村○○鄰○○○號，此房地上之舊屋為吳忠南先
    生、吳炳樹先生、吳阿彩先生以及吳慶鶴先生所共同持有。
    經過協商，此舊屋先拆除一半，由吳忠南先生、吳炳樹先生
    先行重建新屋；其剩留之一半的舊屋處分權，屬於吳慶鶴、
    吳阿彩先生所有。從今以後若吳慶鶴先生、吳阿彩先生欲行
    使拆除剩餘之舊屋以重建新屋權時，須由吳忠南先生、吳炳
    樹先生無期限及無條件同意其隨時回去興建，不得有異議。
    （可使用建築部分建坪60坪、空地20坪）立約人：吳炳樹、
    吳忠南、吳慶鶴」等內容（見本院卷第67頁），原告不爭執
    前開合約書之真正（見本院卷第80頁），且亦不否認系爭房
    屋乃前開合約書所稱「舊屋」拆除後改建（見本院卷第196
    頁），則依合約書前後文義，堪認原告業已同意吳炳樹、被
    告吳忠南於「舊屋」拆除一半後，於建坪60坪、空地20坪之
    範圍內改建使用。又系爭房屋占有如附圖編號895⑷、1547⑶
    所示面積分別為123、97平方公尺，共計220平方公尺（即66
    .55坪），約與建坪60坪大致相當，堪認系爭房屋之改建係
    在原告同意使用895、1547地號土地之範圍內，則被告自得
    本於85年6月30日合約書對原告主張系爭房屋有權占有895、
    1547地號土地。惟除系爭房屋外，其餘附圖編號1547⑴所示
    鐵皮建物、1547⑵所示水箱等附屬建物，以及附圖編號895⑴
    、1547⑺所示作為車棚使用之鐵皮棚子，已逾原告前開合約
    書所同意之建坪範圍，難認前開地上物亦係經原告同意所興
    建。至於85年6月30日合約書雖記載原告同意被告使用空地2
    0坪，然並未有同意鋪設柏油或水泥路面使用等文句，且附
    圖編號895⑵、895⑶、1547⑷、1547⑸、1547⑹所示柏油或水泥
    路面積分別為50、221、9、79、31平方公尺，共計390平方
    公尺（即117.975坪），顯已逾合約書約定使用範圍甚多，
    故亦難認係經原告同意所使用。
　⒊原告雖主張85年6月30日合約書僅針對舊屋拆除重建做約定，
    不涉及土地部分云云，然房屋無法脫離土地而興建，故原告
    同意吳炳樹、被告吳忠南將舊屋拆除一半後改建，自有同意
    改建後新屋即系爭房屋使用坐落基地之意思，方符常情，況
    前開合約書一開始即記載「祖先遺留下房地一塊」，可徵雙
    方斯時係同時就舊屋坐落基地之使用為約定，故原告前開主
    張，並非可採。又原告主張剩餘未拆之舊屋面積約20、30坪
    ，原來舊屋總建坪應該是60坪，被告改建新屋可使用建坪僅
    30坪、空地20坪，被告總計使用坪數為233.23坪，超出合約
    書約定範圍甚多云云。然85年6月30日合約書係就舊屋一半
    之拆除及重建權利為約定，該合約書後段所載「建坪60坪、
    空地20坪」自屬雙方各自得重建使用之面積，始與合約書約
    定目的相符，且參酌被告提出84年6月22日、85年12月4日行
    政院林務局農林航空測量所拍攝之航空照片（見本院卷第69
    頁、第71頁），可知舊屋並非左右對稱，自無從以剩餘未拆
    舊屋面積而推論重建時可使用之建坪，然仍可見系爭房屋係
    坐落舊屋左右寬度一半之位置，故吳炳樹、被告吳忠南拆除
    舊屋後可改建面積應為建坪60坪左右，而非僅30坪。至於原
    告主張其僅為895地號土地共有人之一，被告仍需經其他共
    有人同意方可重建云云，惟共有人中一人未得全體共有人同
    意將共有物出借他人，對於其他共有人固不生效，然在締約
    當事人間非不受其拘束（最高法院98年度台上字第2161號判
    決意旨參照），原告既已簽立85年6月30日合約書，同意吳
    炳樹及被告吳忠南拆除舊屋一半後改建，自應受該合約書之
    拘束，被告仍得執該合約書就系爭房屋對原告主張有權占有
    ，故原告前開主張，仍無可採。
　⒋被告雖辯稱鐵皮建物、鐵皮棚子應屬85年6月30日合約書所稱
    空地範圍云云，然此顯然與「空地」應無任何地上物占用之
    定義不符，尚無可採。又被告辯稱附圖編號1547⑸為既成道
    路，其等並無占用云云，然前開範圍土地屬「林口特定區域
    計畫」範圍，非屬計畫道路及指定建築線在案之現有巷道，
    而1547地號土地部分道路現為新北市林口區公所管養維護供
    公眾通行之道路等情，有新北市政府城鄉發展局111年9月15
    日新北城測字第1111746355號函文、新北市林口區公所111
    年9月21日新北林工字第1112862507號函文在卷可稽（見本
    院卷第217頁、第219頁），併參酌附圖所示柏油路、水泥路
    乃自「路口處」電線桿為界進行測量，有本院勘驗筆錄可稽
    （見本院卷第151頁），可知新北市○○區○○○○○位於0000地號
    土地上供公眾通行之道路係設有電線桿，並未在本院囑託測
    量之範圍內，此參前開被告提出84年6月22日航空照片可見
    舊屋上方有明顯道路通過之情形亦明（見本院卷第69頁），
    故附圖1547⑸所示柏油路面應為被告所自行鋪設，而非屬既
    成道路，被告前開所辯，尚無可採。　
　⒌被告雖又辯稱舊屋乃吳圳所興建，其後代吳金淵、吳進福簽
    立系爭鬮分書，約定舊屋房屋及坐落土地右畔由吳金淵取得
    ，被告為吳金淵繼承人，有合法占有使用權源云云，並提出
    系爭鬮分書為佐（見本院卷第207頁至第211頁）。然原告否
    認系爭鬮分書之真正（見本院卷第231頁），且倘若舊屋業
    已於吳金淵、吳進福時已協議或劃分各自使用範圍，則原告
    亦無與吳炳樹、被告吳忠南再簽訂85年6月30日合約書約定
    舊屋拆除重建權利之必要，故吳金淵、吳進福是否曾簽立系
    爭鬮分書，並非無疑。被告聲請向新北○○○○○○○○調取吳圳之
    戶籍資料，以確認系爭鬮分書所示房屋坐落何處乙節，被告
    既未證明吳金淵、吳進福有簽立系爭鬮分書之事實，已無調
    查之必要，況吳圳戶籍所在地亦非當然即85年6月30日合約
    書所稱舊屋，故亦無調查之實益。　
　⒍按所有人對於無權占有或侵奪其所有物者，得請求返還之。
    對於妨害其所有權者，得請求除去之。有妨害其所有權之虞
    者，得請求防止之；各共有人對於第三人，得就共有物之全
    部為本於所有權之請求。但回復共有物之請求，僅得為共有
    人全體之利益為之，民法第767條第1項、第821條定有明文
    。被告所建如附圖編號1547⑴所示鐵皮建物、1547⑵所示水箱
    等附屬建物，以及附圖編號895⑴、1547⑺所示作為車棚使用
    之鐵皮棚子，原告並未同意被告使用，如前所述，則原告依
    前開規定請求被告拆除前開地上物，並將占用之895地號土
    地返還原告及全體共有人，及將占用之1547地號土地返還原
    告，自屬有據。又被告雖有鋪設如附圖編號895⑵、895⑶、15
    47⑷、1547⑸、1547⑹所示柏油或水泥路，然前開路面均可自
    路口道路直接進入，被告並無設有任何大門或圍籬或障礙物
    以排除他人通行或進入，難認被告就前開路面有事實上管領
    力，而有占用之事實，故原告請求被告將前開柏油及水泥路
    面刨除，為屬有據，然請求被告返還前開占用土地，則屬無
    據。至於系爭房屋即附圖編號895⑷、1547⑶、1547⑶所示2層R
    C建物，被告既係有權占有，原告請求被告拆除並返還占用
    土地，則非有據。　
　⒎被告雖辯稱原告本件訴訟對被告之損害極大，原告所得利益
    甚少，有民法第148條第1項權利濫用情事，且原告長達27年
    皆未異議，足使被告正當信賴原告已不欲行使權利，亦違反
    民法第148條第2項誠信原則而權利失效云云。然被告未經原
    告同意興建之地上物為附屬建物、車棚，經濟價值本屬不高
    ，且未經原告同意鋪設之水泥、柏油路面僅為通行便利，亦
    難認對被告造成損害極大，故難認原告本件訴訟有權利濫用
    情事。又被告自承原告並未實際居住該處（見本院卷第202
    頁），則原告是否知悉前開地上物及水泥、柏油路面鋪設，
    已非無疑，自難認原告有知悉前情而多年未提出異議之情事
    ，自無權利失效原則之適用，故被告前開所辯，均無可採。
　㈡關於被告是否受有不當得利部分：
　⒈按無法律上之原因而受利益，致他人受損害者，應返還其利
    益，民法第179條定有明文。又按依不當得利之法則請求返
    還不當得利，以無法律上之原因而受利益，致他人受有損害
    為其要件，故其得請求返還之範圍，應以對方所受之利益為
    度，非以請求人所受損害若干為準，無權占有他人土地，可
    能獲得相當於租金之利益為社會通常之觀念（最高法院61年
    台上字第1695號判例意旨參照）。再按城市地方房屋之租金
    ，以不超過土地及其建築物申報總價年息10%為限；第97條
    之規定，於租用基地建築房屋準用之，土地法第105條、第9
    7條亦有明文。
　⒉被告如附圖編號1547⑴所示鐵皮建物面積21平方公尺、1547⑵
    所示水箱面積1平方公尺、895⑴及1547⑺所示鐵皮棚子面積分
    別為98、41平方公尺，均無權占有895、1547地號土地，被
    告受有占用土地之利益係無法律上原因，原告自依前開規定
    請求被告返還相當於租金之不當得利。本院審酌前開土地位
    於山區道路旁，附近多為林木，並有少數住家，且前開地上
    物僅供被告住家使用，有本院勘驗筆錄可參（見本院卷第15
    1頁至第152頁），認原告請求以895、1547地號土地申報地
    價年息5%計算，應屬適當。據此計算，895、1547地號土地
    自原告起訴前5年即105年11月4日起至110年11月3日，申報
    地價並無變動，分別為每平方公尺880元、432元（公告地價
    之8成），而被告前開地上物占用895、1547地號土地面積分
    別為98、63平方公尺，原告得分別請求被告給付之不當得利
    數額為7,411元、6,804元（895地號土地部分：98×880×5%×5
    ×55/160=7,411，元以下四捨五入；1547地號土地部分：63×
    432×5%×5=6,804），而自110年11月4日起每月就895、1547
    地號土地得請求被告給付之不當得利則分別為124元、113元
    （895地號土地部分：98×880×5%×1/12×55/160=124；1547地
    號土地部分：63×432×5%×1/12=113），逾此部分，則無可採
    。至於被告並未占用之柏油及水泥路面、有權以系爭房屋占
    用部分，被告並未受有占有利益或其占有係無法律上之原因
    ，故原告請求被告給付此部分不當得利，則屬無據。
四、末按給付無確定期限者，債務人於債權人得請求給付時，經
    其催告而未為給付，自受催告時起，負遲延責任，其經債權
    人起訴而送達訴狀，或依督促程序送達支付命令，或為其他
    相類之行為者，與催告有同一之效力；遲延之債務，以支付
    金錢為標的者，債權人得請求依法定利率計算之遲延利息；
    應付利息之債務，其利率未經約定，亦無法律可據者，週年
    利率為5%，民法第229 條第2 項、第233 條第1 項前段、第
    203 條分別定有明文。本件起訴狀繕本均係於111年1月5日
    送達被告，有送達證書4 紙在卷可佐，是原告就起訴前5年
    不當得利請求被告給付自起訴狀繕本送達翌日即111年1月6
    日起至清償日止，按週年利率5%計算之利息，亦屬有據。
五、綜上所述，被告之系爭房屋有權占有895、1547地號土地，
    惟其餘鐵皮建物、水箱、鐵皮棚子則無權占有，鋪設之柏油
    及水泥路面則未經原告同意鋪設，故原告得請求被告拆除鐵
    皮建物、水箱、鐵皮棚子，及將柏油及水泥路面刨除，然不
    得請求被告拆除系爭房屋。又鐵皮建物、水箱及鐵皮棚子係
    無權占有，原告得請求被告返還所受不當得利，而系爭房屋
    係有權占有，柏油及水泥路面則無占有事實，原告不得請求
    被告給付不當得利。從而，原告依民法第767條第1項前段、
    中段、第821條、第179條前段規定，請求被告給付如主文第
    1項至第4項所示，為有理由，應予准許，逾此範圍部分，為
    無理由，應予駁回。又就原告勝訴部分，兩造均陳明願供擔
    保為假執行及免為假執行之宣告，核無不合，爰分別酌定相
    當擔保金額後准許之。至原告敗訴部分，其訴既經駁回，其
    假執行之聲請亦失所附麗，應併予駁回。
六、本件事證已臻明確，兩造其餘之主張、陳述暨攻擊防禦方法
    與證據，經本院斟酌後，認與本件判決結果已不生影響，故
    不一一加予論述，附此敘明。
七、據上論結，原告之訴為一部有理由，一部無理由，依民事訴
    訟法第79條、第390條第2項、第392條第2項，判決如主文。
中　　華　　民　　國　　111 　年　　12　　月　　13　　日
                  民事第四庭    法　官　莊佩頴
以上正本係照原本作成
如對本判決上訴，須於判決送達後20日內向本院提出上訴狀。如
委任律師提起上訴者，應一併繳納上訴審裁判費。
中　　華　　民　　國　　111 　年　　12　　月　　13　　日
                            書記官　李瑞芝